【裁判字號】    99,消債更,14
【裁判日期】    990519
【裁判案由】    更生
【裁判全文】
臺灣桃園地方法院民事裁定            99年度消債更字第14號
聲  請  人
即  債務人  甲○○
上列當事人因消費者債務清理事件，聲請更生，本院裁定如下：
    主    文
債務人甲○○自中華民國九十九年五月二十一日下午五時起開始
更生程序。
命司法事務官進行本件更生程序。
聲請人保全處分之聲請駁回。
    理    由
一、按法院開始更生程序之裁定，應載明其年、月、日、時，並
    即時發生效力。次按法院裁定開始更生或清算程序後，得命
    司法事務官，進行更生或清算程序，必要時，得選任律師、
    會計師或其他適當之自然人或法人一人為監督人或管理人。
    消費者債務清理條例第45條第1 項、第16條第1 項分別定有
    明文。
二、聲請人即債務人聲請略以：聲請人前依消費者債務清理條例
    規定，與最大債權銀行遠東國際商業銀行前置協商，然因其
    他資產管理公司之債權無法納入協商，而聲請人收入不多且
    負債龐大，致前置協商不成立。又聲請人之無擔保或無優先
    權債務總額未逾新台幣（下同）1,200 萬元，復未經法院裁
    定開始清算程序或宣告破產，且非聲請人主觀惡意，實係客
    觀上具有上述不可歸責事由存在，爰依法聲請更生等語。
三、按消費者債務清理條例立法意旨，乃在幫助陷於經濟上困境
    之債務人，得藉由更生或清算程序，走出經濟困境，避免走
    向絕路，實現憲法所保障之生命權。再按債務人對於金融機
    構因消費借貸、自用住宅借款、信用卡或現金卡契約而負債
    務，其法律關係較單純明確，金融機構並已訂有債務協商機
    制，如能協商成立，債務人或不須依本條例聲請更生或清算
    ，可疏減法院負擔，有效分配司法資源。為使債務人得自主
    解決其債務，明定債務人對於金融機構因消費借貸、自用住
    宅借款、信用卡或現金卡契約而負債務之情形，採行協商前
    置主義，本條例第151 條立法意旨足資參照。經查：
(一)、聲請人於本件聲請前，業已向其最大債權銀行遠東國際商業
    銀行協商而不成立，此有前置協商不成立通知書在卷可參（
    本院卷第73頁），堪以信實。
(二)、本件聲請人於本院民國99年4 月30日訊問期日調查時自陳每
    月收入約23,000元，並有本院卷附之轉帳薪資、97年度綜合
    所得稅各類所得扣繳憑單及薪資明細表為憑（本院卷第30-3
    4 頁），堪可採信，是本院認聲請人每月可供支配之款項應
    認係23 ,000 元。
(三)、聲請人所陳報之每月各項支出部分：（本院卷第11頁）
１、房屋租賃4,000 元、餐費3,000 元、水費221元、電費1,120
    元、瓦斯費584元、電話費2,107元、交通費50元、管理費74
    0 元：就上開部分支出業據聲請人提出相關單據為憑，衡情
    亦堪屬合理，爰均予列計。
２、壽險3,165 元：蓋保險係為避免將來不確定之危險對被保險
    人之人身或財產造成損害，故給付一定之保險費，而由保險
    人負擔危險及損害之制度，依消費者債務清理條例立法意旨
    及生活必要性支出考量，人壽保險對於維持一般人最低生活
    水平並無任何必要關聯性，故不予列計。
３、綜上，本件聲請人每月平均收入23,000元，扣除上開必要生
    活支出11,822元後（計算式：4,000 元＋3,000 元＋221 元
    ＋1,120 元＋584 元＋2,107元＋50元＋740 元＝11,822 元
    ），尚餘11,178元。
(四)、又依前置協商不成立通知書所載，最大債權銀行遠東國際商
    業銀行雖提出每月7,917 元、180 期、0%利率之協商還款方
    案，惟上開餘款11,178元扣除前揭還款方案7,917 元後，僅
    餘3,261 元。然查聲請人除積欠金融機構債務外，尚有民間
    債務待償，經本院函詢調查後，計有第一金融資產管理股份
    有限公司323,355 元、長鑫資產管理股份有限公司862,676
    元、良京實業股份有限公司565,697 元，有各該陳報狀在卷
    可稽（本院卷第80、91、100 頁），總計民間債務至少達1,
    751,728 元，則縱以最優惠之180 期計算，每期尚須9,732
    元，遠非聲請人上開餘款3,261 元所能負擔。基此，聲請人
    所陳因有其餘龐大民間債務而無法成立債務協商等情，即非
    無據。又依聲請人所提出之全國財產稅總歸戶財產查詢清單
    觀之（本院卷第28頁），聲請人名下亦別無其他資產可供清
    償債務。
四、綜上所述，堪認本件聲請人確有不能清償債務之情事，此外
    ，本件又查無聲請人有消費者債務清理條例第6 條第3 項、
    第8 條或第46條各款所定駁回更生聲請之事由存在，則聲請
    人聲請更生，應屬有據。另按法院就更生或清算之聲請為裁
    定前，得因利害關係人之聲請或依職權，以裁定為保全債務
    人財產、限制債權人對於債務人行使債權，及停止對於債務
    人財產強制執行程序之保全處分，消費者債務清理條例第19
    條第1 項第1 、2 、3 款定有明文，又消費者債務清理條例
    第48條第2 項規定，法院裁定開始更生程序後，對於債務人
    不得開始或繼續訴訟及強制執行程序。本件聲請人雖另外聲
    請保全處分，惟本院既准予更生之聲請，揆諸前揭條文規定
    ，對債務人之訴訟及強制執行程序即受限制，因此顯無再予
    裁定保全處分之必要，故聲請人此部分保全處分之聲請，應
    予駁回，爰裁定如主文第3項所示。
中    華    民    國    99    年    5     月    19    日
                  民事第二庭    法  官  陳彥年
上為正本係照原本作成。
本件不得抗告。
中    華    民    國    99    年    5     月    19    日
                                書記官  劉霜潔

司法院資訊處製作；財團法人民間司法改革基金會備份。
